臺灣高等法院臺南分院刑事判決　　　 100年度上訴字第1027號
上　訴　人
即　被　告　梁昭永
上列上訴人因毒品危害防制條例案件，不服臺灣臺南地方法院
100年度訴字第896號中華民國100年8月31日第一審判決（起訴
案號：臺灣臺南地方法院檢察署100年度撤緩毒偵字第83號），
提起上訴，本院判決如下：
    主  文
上訴駁回。
    事  實
一、梁昭永曾因煙毒案件，經本院以86年度上訴字第144號判處
    有期徒刑3年3月確定，入監服刑後於民國90年1月15日假釋
    出獄，嗣於91年間因施用毒品案件（經送觀察勒戒後，認有
    繼續施用毒品之傾向而令入戒治所施以強制戒治，於93年4
    月6日戒治期滿而為不起訴處分確定），因而經撤銷上開假
    釋而於93年1月15日入監執行其殘刑，迄於95年3月5日執行
    完畢，詎其仍不知悔改，明知海洛因係第一級毒品，不得持
    之以施用，竟基於施用第一級毒品之意思，於98年4月22日
    下午1時許，在臺南市○○○○道下附近，施用第一級毒品
    海洛因1次，嗣於98年4月24日16時35分許，在臺南市○○區
    ○○路1312號前，因行跡可疑，被警盤查，梁昭永乃將所持
    有之毒品海洛因1包（驗前0.336公克，驗餘0.328公克）丟
    在地上，為警發現而查獲，梁昭永為警查獲後，經臺灣臺南
    地方法院檢察署檢察官以98年度毒偵字第945號為附命完成
    戒癮治療之緩起訴處分，緩起訴期間自98年6月11日起至100
    年6月10日止，執行戒癮治療期間自98年6月11日起至99年6
    月10日止，梁昭永乃前往財團法人奇美醫院臺南分院接受美
    沙冬替代療法之服藥計畫，並於99年6月9日完成戒癮治療，
    惟梁昭永猶未戒除毒癮，復於99年11月30日上午某時許，在
    其位於臺南市新市區三舍里2鄰三舍53號住處，同時施用第
    一級毒品海洛因及第二級毒品甲基安非他命1次，而為警查
    獲（其此部分業經臺灣臺南地方法院100年度254號判處有期
    徒刑10月確定），檢察官乃撤銷該緩起訴處分，逕行追訴。
三、案經臺南市政府警察局永康分局報請臺灣臺南地方法院檢察
    署檢察官偵查後為緩起訴處分，嗣撤銷緩起訴處分，逕行提
    起公訴。
    理  由
壹、證據能力之認定：
    按被告以外之人於審判外之陳述，經當事人於審判程序同
    意作為證據，法院審酌該言詞陳述或書面陳述作成時之情況
    ，認為適當者，亦得為證據。當事人、代理人或辯護人於法
    院調查證據時，知有第159條第1項不得為證據之情形，而未
    於言詞辯論終結前聲明異議，視為有前項之同意，刑事訴訟
    法第159條之5定有明文。查本件認定事實所引用之言詞及書
    面陳述證據，經本院於審理時提示被告及檢察官均表示無意
    見（見本院卷第34-35頁），迄於言詞辯論終結前亦未聲明
    異議（見本院卷第43-44頁），可認為同意作為證據，本院
    審酌該陳述證據之取得過程並無瑕疵，與本案待證事實間復
    具有相當之關聯性，以之為本案證據尚無不當，自得採為證
    據，先予敘明。
貳、實體部分：
一、訊據被告對於上開事實業已坦承不諱，並有臺南市政府警察
    局永康分局偵辦毒品案件送驗尿液編號與真實姓名對照表編
    號名冊、長榮大學尿液檢驗確認報告各1件在卷可稽（見警
    卷第8頁、偵查卷第26頁）。又扣案之白色粉末1包，經送驗
    結果，均含有海洛因成分（驗前0.336公克，驗餘0.328  公
    克），有臺南市政府警察局永康分局搜索扣押筆錄、扣押物
    品目錄表、毒品初步檢驗報告單各1件、扣案毒品照片2幀（
    見警卷第4-6頁、第9頁）、高雄市立凱旋醫院濫用藥物成品
    檢驗鑑定書在卷可稽（見緩字第16頁），是被告確有施用海
    洛因之犯行，應無疑義。
二、按毒品危害防制條例第24條規定本法第20條第1項及第23條
    第2項之程序，於檢察官先依刑事訴訟法第253條之1第1項、
    第253條之2之規定，為附命完成戒癮治療之緩起訴處分時，
    或於少年法院（地方法院少年法庭）認以依少年事件處理法
    程序處理時，不適用之（第1項）。前項緩起訴處分，經撤
    銷者，檢察官應依法追訴（第2項）。係一般刑事訴訟程序
    之例外規定，屬刑事訴訟法第1條第1項規定之「其他法律所
    定之訴訟程序」。該第2項既規定，前項（第1項）緩起訴處
    分，經撤銷者，檢察官應依法追訴；即已明示施用毒品案件
    於撤銷緩起訴處分後之法律效果為「依法追訴」，而非適用
    刑事訴訟法第253條之3所定撤銷緩起訴處分後得「繼續偵查
    或起訴」規定，此乃因檢察官已依毒品危害防制條例第24
    條第1項為附命完成戒癮治療之緩起訴處分，被告事實上已
    接受等同「觀察、勒戒」之處遇，惟其竟未能履行該條件，
    自應於撤銷緩起訴處分後依法起訴。查被告因犯本件施用第
    一級毒品行為，經檢察官緩起訴處分，緩起訴期間為2年，
    被告並應於緩起訴期間內遵守及履行下列事項：(一)至財團法
    人奇美醫院台南分院，接受戒癮治療，至完成戒癮治療為止
    。(二)遵守戒癮治療機構之指定日期，前往接受藥物治療、心
    理治療或社會復健治療。(三)隨時依本署觀護人指定之日期採
    尿檢驗，此有臺灣臺南地方法院檢察署98年度緩字第1407號
    緩起訴執行卷可考。又上開緩起訴期間係自98年6月11日起
    至100年6月10日止，完成戒癮治療期間自98年6月11日起至
    99年6月10日止，且被告前往財團法人奇美醫院臺南分院接
    受美沙冬替代療法之服藥計畫，業於99年6月9日完成戒癮治
    療一節，有臺灣臺南地方法院檢察署檢察官執行緩起訴處分
    命令通知書、財團法人奇美醫院台南分院99年6月24日（99
    ）美分字第0135號函各1紙附於98年度緩字第1407號緩起訴
    執行卷可查（見該卷第20-21頁）。被告緩起訴期間再次施
    用毒品，經撤銷緩起訴處分，則檢察官就本件逕行起訴，程
    序上並無不合，自應由本院依法論罪科刑。
三、按海洛因屬毒品危害防制條例第2條第2項第1款所列之第一
    級毒品，被告竟持之以施用，核其所為，係犯毒品危害防制
    條例第10條第1項施用第一級毒品罪。被告持有第一級毒品
    進而施用，其持有之低度行為應為施用之高度行為所吸收，
    不另論罪。又被告前因煙毒案件，經本院以86年度上訴字第
    144號判處有期徒刑3年3月確定，入監服刑後於90年1月15
    日假釋出獄，嗣於91年間因施用毒品案件，上開假釋乃經撤
    銷而於93年1月15日入監執行其殘刑，迄於95年3月5日執行
    完畢之事實，有臺灣高等法院被告前案紀錄表在卷可按，其
    於受徒刑之執行完畢後，5年以內故意再犯有期徒刑以上之
    本罪，為累犯，應依刑法第47條第1項之規定，加重其刑。
四、原審以被告罪證明確，因而適用毒品危害防制條例第10條第
    1項、第18條第1項前段，刑法第11條、第47條第1項等規定
    ，並審酌被告前已有施用毒品之前案紀錄，竟仍不知悔改而
    再施用毒品，顯見其意志不堅，未能戒除毒癮惡習，且迄未
    因前所受刑之執行記取教訓，復參酌其所犯施用毒品行為係
    戕害自己身心健康，尚未嚴重破壞社會秩序、侵害他人權益
    ，及其犯罪後坦承犯行，尚有悔意等一切情狀，量處有期徒
    刑8月，並說明扣案之海洛因1包（驗餘淨重0.328公克），
    係屬查獲之毒品，其上包裝袋與毒品無從析離，應視為毒品
    之一部，應依毒品危害防制條例第18條第1項前段規定沒收
    銷燬之；至取樣送驗之海洛因，業已耗失，自無庸為沒收銷
    燬之諭知等，核其認事用法並無違誤，量刑亦稱妥適，被告
    提起上訴，請求從輕改判得易科罰金之刑度云云，惟被告施
    用第一級毒品之法定刑為6月以上5年以下有期徒刑之罪，本
    件又有累犯應加重刑責之適用，於法不得量處得易科罰金之
    刑度，是本件上訴為無理由，應予駁回。
據上論結，應依刑事訴訟法第368條，判決如主文。
本案經檢察官黃朝貴到庭執行職務。
中    華    民    國   100    年    11    月    30    日
                  刑事第五庭    審判長法  官  楊明章
                                      法  官  趙文淵
                                      法  官  黃國永
以上正本證明與原本無異。
如不服本判決應於收受送達後10日內向本院提出上訴書狀，其未
敘述上訴理由者，並得於提起上訴後10日內向本院補提理由書（
均須按他造當事人之人數附繕本）「切勿逕送上級法院」。
                                      書記官  陳淑貞
中    華    民    國   100    年    11    月    30    日
毒品危害防制條例第10條第1項
施用第一級毒品者，處 6 月以上 5 年以下有期徒刑。